臺灣桃園地方法院民事判決
                                     110年度勞簡字第52號
原      告  劉志維  
被      告  和雲行動服務股份有限公司

法定代理人  謝富來  
訴訟代理人  童威齊  
上列當事人間請求給付補助款等事件，本院於民國111年1月17日
言詞辯論終結，判決如下：
    主      文
原告之訴及假執行之聲請均駁回。
訴訟費用由原告負擔。
    事實及理由
壹、程序事項：
一、按勞動事件以勞工為原告者，由被告住所、居所、主營業所
    、主事務所所在地或原告之勞務提供地法院管轄。勞動事件
    法第6條第1項前段定有明文。本件原告主張其受僱於被告公
    司，工作地點在桃園市區，且為被告所不爭執（見本院卷二
    第110頁），依前開規定，本院自有管轄權，合先敘明。
二、按簡易訴訟之訴狀送達後，原告不得將原訴變更或追加他訴
    ，但擴張或減縮應受判決事項之聲明者，不在此限，民事訴
    訟法第436條第2項、第255條第1項但書第3款定有明文。查
    ，原告於起訴時原聲明請求為被告應歸還政府補助款新臺幣
    （下同）30,000元，嗣將前開聲明之金額擴張後僅請求為50
    0,000元，及自民國109年6月2日起至清償日止之法定利息（
    見本院卷一第253-256、280、391-399頁）。經核原告所為
    訴之變更，係屬擴張應受判決事項之聲明，揆諸前揭說明，
    並無不合，應予准許。
貳、實體事項：
一、原告起訴主張：原告於106年7月中旬，瀏覽1111人力銀行網
    站時，見被告應徵機場接送司機，遂前往被告臺北總公司面
    試，被告面試中告知原告工作內容為負責接送旅客至機場，
    並告知每月薪資為45,800元，多加班可多獲趟次獎金。原告
    於106年7月21日到職後，被告卻將所有司機勞健保投保在訴
    外人捷利合人力資源管理顧問股份有限公司（下稱捷利合公
    司），逃避雇主責任。嗣109年1月15日因新冠肺炎疫情爆發
    ，機場遭封鎖，相關行業收入銳減，政府遂推出一連串勞工
    薪資補貼政策，例如安心就業計畫、司機補貼薪資30,000元
    等，並要求相關企業於補助辦法規定時間內不得資遣勞工，
    而被告所屬司機工作類似計程車司機，收入除基本工資23,8
    00元外，大部分靠趟次獎金始能達40,000元至60,000元之水
    準，然被告未經勞工同意即變更原告薪資，強制減班休息影
    響原告收入，卻未通報桃園市政府勞動局，導致原告無法依
    安心就業計畫申請補貼薪資，且被告申請相關補貼卻未如實
    發放勞工，多數勞工於各處檢舉被告，被告遂於109年4、5
    、6月陸續資遣勞工或調派不合理工作內容，強迫司機自行
    離職並侵占前述政府補助款。另被告於109年4、5月份工資
    未全額給付原告，加班費亦有短少。又109年1至5月間，被
    告另調動司機前往門市支援洗車，洗車獎金亦未發放，原告
    於109年6月1日遭被告資遣時，尚有特休未休11天，被告應
    給予折算之工資。是被告應就下列項目給付原告：
  ㈠109年1至5月薪資差額110,936元：
　　原告薪資應為45,800元，然因被告未申報減班休息，致原告
    未能申請安心就業計畫補足薪資，是被告應補足109年1至5
    月薪資110,936元（計算式：45,800×5－109年1至5月各月實
    際薪資：34,965、22,250、22,235、18,352、20,262）。
  ㈡政府補助款20,000元：
    被告未如實將其向政府申請之補助款20,000元發放予原告。
  ㈢資遣費差額29,535元：
    原告資遣費均值應按新冠肺炎影響前月投保均值計算，即應
    給付69,087元，原告卻實領39,552元，尚有差額29,535元應
    由被告補足。
  ㈣失業給付差額247,320元：
    被告故意調降原告月投保薪資，影響原告請領失業給付，應
    賠償247,320元（計算式：45,800×0.6×9）。
  ㈤口罩補貼1,250元：
    新冠肺炎發生時，被告未提供勞工安全防護裝備，被告當時
    表示口罩費用由原告先行自付，被告將於每月薪資發放時補
    貼250元，然實際並未補貼，是被告應給付原告1,250元（計
    算式：250元×5）之補貼款。
  ㈥防疫危險津貼114,500元：
    新冠肺炎爆發初期，政府給予防疫司機每人提高補助津貼，
    惟被告未按補助標準給付，該部分被告應賠償原告防疫危險
    津貼30,000元。又政府另給予防疫司機1天6,500元之防疫津
    貼補助，而原告在機場接送旅客共13天，是被告應給付原告
    84,500元（計算式：6,500元×13天），合計被告應給付此部
    分之金額共114,500元（計算式：30,000元＋84,500元）。
  ㈦Uber帳號申請費用5,000元：
    被告以原告名義申請Uber帳號時，Uber公司會提供申請者開
    通帳號獎金5,000元，然被告受領後未給付予原告，此部分
    亦應由被告將該獎金給付原告。爰依兩造間勞動契約、勞動
    基準法（下稱勞基法）第22條等法律關係，請求被告給付前
    揭款項等語。
  ㈧並聲明：如上開變更後之聲明所示。
二、被告則以：原告在被告處擔任司機，係依被告與捷利合公司
    所簽訂之「短租附駕司機派遣服務契約」（下稱系爭派遣契
    約），由捷利合公司派駐原告在被告處提供機場接送之勞務
    ，是被告為要派公司。有關捷利合公司派駐被告處之司機，
    由被告計算每位司機當月薪資（即底薪＋趟次獎金、加班費
    等）後，再由捷利合公司以人力派遣服務費用方式向被告請
    款後，再發放予原告。系爭派遣契約「第參條」約定，原告
    每月可領底薪為9,400元外，其餘為趟次獎金部分，合計即
    為原告每月應領薪資。原告於108年5月至11月間，每月可領
    薪資約36,000元至47,000元，詎109年2月開始，因新冠肺炎
    疫情爆發，導致原告趟次獎金銳減而影響每月收入。被告屬
    小客車租賃業者，交通部公路總局於109年4月間發布「交通
    部公路總局協助受嚴重特殊傳染性肺炎影響遊覽車、計程車
    客運業及小客車租賃業駕駛人薪資補貼要點」（下稱系爭薪
    資補貼要點）中，可補貼租賃業駕駛人每月10,000元，共計
    3個月，因原告不符自行請領資格，遂由被告代原告向臺北
    市監理所申請補助，所得款項運用於補貼原告薪資，即原告
    於109年4月至6月間應領薪資，不足最低法定工資23,800元
    者，仍由被告或捷利合公司補足，直至原告離職，並無原告
    所稱未領到補助款項之情事。原告請求薪資、資遣費、失業
    補助、加班費等，請求對象應為雇主，而被告僅為要派單位
    ，尚不得對被告請求主張。另被告並無提供防疫津貼及Uber
    獎金等補助；有關防疫用品部分，則應由原告憑發票向被告
    請款，額度為每月1次，上限為150元，惟被告迄今仍未收到
    原告之請款資料等語置辯。並聲明：原告之訴駁回。
三、兩造不爭執之事項（見本院卷二第113-114頁）：
　㈠原告於106年7月1日經被告面談遴選後，曾於107年12月31日
    、108年7月1日與捷利合公司簽定司機人力勞動派遣契約（
    以下分稱：系爭0000000契約、系爭0000000契約，見本院卷
    二第20、22-28頁）。
  ㈡捷利合公司與和運租車股份有限公司（下稱和運公司）於101
    年11月1日簽訂系爭派遣契約，嗣於107年11月23日，雙方與
    被告簽訂變更租賃合約協議書，約定自108年1月1日起，捷
    利合公司與和運公司原租賃契約之權利義務由被告概括承受
    （見本院卷二第30-34頁）。
　㈢原告109年1月25日至同年6月25日之薪資結構為基薪、特休、
    獎金、支援自駕、三節津貼、超限加班費、平日加班、伙食
    費、職福費等（見本院卷一第51頁；卷二第17頁）。
  ㈣捷利合公司於109年5月12日，以口頭通知原告預告於同年6月
    1日終止勞動契約，並於同年7月6日匯款39,552元予原告（
    見本院卷一第67、71頁）。
  ㈤捷利合公司因未與勞工協議減少工時工資、未向主管機關通
    報核備及遲付原告資遣費等，經桃園市政府分別裁罰在案（
    見本院卷一第33-202頁）。
  ㈥原告在受解僱後之109年6月24日向桃園市政府勞動局申請與
    捷利合公司勞資爭議調解，於同年7月10日調解不成立；嗣
    於110年1月14日向桃園市政府勞動局申請與被告勞資爭議調
    解，於同年2月26日調解不成立（見本院卷一第339-342頁）
    。
四、茲就兩造之爭點及本院之判斷，分述如下：
　㈠兩造間是否存有僱傭關係？
　　按稱僱傭者，謂當事人約定，一方於一定或不定之期限內為
    他方服勞務，他方給付報酬之契約。民法第482條定有明文
    。次按當事人互相表示意思一致者，無論其為明示或默示，
    契約即為成立。當事人對於必要之點，意思一致，而對於非
    必要之點，未經表示意思者，推定其契約為成立，關於該非
    必要之點，當事人意思不一致時，法院應依其事件之性質定
    之。民法第153條定有明文。準此，成立僱傭關係之當事人
    ，即互相表示意思一致之雙方，其表示意思一致之必要之點
    ，包括勞務提供之內容及給付報酬之數額，依約服勞務者，
    為受僱人；依約定給付報酬者，為雇主。經查：
　⒈原告於106年7月21日到職，陸續與捷利合公司簽訂系爭00000
    00契約、系爭0000000契約一節，為兩造所不爭執〔見兩造不
    爭執事項㈠〕，並經捷利合公司副理林志勇於勞動檢查時陳述
    ：本公司僱用原告，派遣至被告公司，原告於106年7月21日
    到職，並簽書面勞動派遣契約等語明確（見本院卷一第67、
    69頁），可見原告與捷利合公司有締結勞動契約之意。且觀
    諸系爭0000000契約，首頁「立契約書人」及尾頁「立契約
    人」之「甲方」欄位，均記載捷利合公司為契約當事人，契
    約內容復就原告「派遣期間」係分別自108年1月1日、同年7
    月1日起之一定或不定之期限內，依要派企業即被告指定工
    作地點、時間及內容服勞務，薪資報酬由要派企業與原告合
    計無誤後由捷利合公司發放，並由捷利合公司為原告辦理勞
    、健保等（見本院卷二第22、26頁），核與卷附薪資單及薪
    資等匯款紀錄、勞保與就保電子閘門網路查詢、勞工提繳異
    動資料查詢等資料顯示之情狀相符等情（見本院卷一第51、
    425、426頁、本院限閱卷），堪認原告係與捷利合公司成立
    僱傭契約。
　⒉原告固主張：當初我看到廣告去臺北應徵時，係前往和運公
    司，應徵後其勞健保全數掛在捷利合公司，我有問為何簽約
    對象為捷利合公司，對方稱大公司都是這樣云云。惟查，原
    告應徵時，固填載和運公司之應徵履歷表（見本院卷二第20
    頁），然面試後，既同意在記載捷利合公司為雇主之系爭00
    00000契約及系爭0000000契約上簽章，而契約相對人全稱為
    「捷利合人力資源管理顧問股份有限公司」，字數與字義顯
    與「和運租車股份有限公司」、被告全稱「和雲行動服務股
    份有限公司」明顯不同，以原告係技術學院化工系畢業之智
    識程度（見本院卷二第20頁），應可明確知悉該等契約之他
    方當事人即雇主為捷利合公司。原告主張其當時是受被告僱
    用而成立勞動契約云云，應與事實不符，不能採信。
　⒊現代企業面臨產業結構調整、追求經營效率及為降低勞工僱
    用成本、避免僱用風險，便於人力管理等，發展出勞動派遣
    之新型態僱傭契約。所謂勞動派遣，係指派遣事業單位與要
    派單位締結契約，由派遣事業單位供應要派單位所需人力以
    提供勞務。派遣事業單位與派遣勞工具有勞雇關係，必須負
    起勞基法上的雇主責任。要派單位對於派遣勞工，僅在勞務
    提供的內容上有指揮監督權，兩者間不具有勞動契約關係。
    查，本件原告有與捷利合公司成立僱傭之意思，業經認定如
    前，而原告任職在被告處提供勞務，薪資係由捷利合公司給
    付，勞保及健保亦由捷利合公司為其投保，則原告應係與捷
    利合公司成立僱傭契約，亦如前述。另審酌和運公司與捷利
    合公司簽訂之系爭派遣契約內容及被告繼受之變更租賃合約
    協議書內容所載，就捷利合公司派遣至和運公司、被告處服
    勞務之司機相關薪資、津貼、加班費及勞保、健保、團保、
    退休金提撥等費用，外加捷利合公司服務報酬，按月由捷利
    合公司持發票憑證向和運公司請領等內容（見本院卷二第31
    頁），益徵被告為要派事業，捷利合公司為派遣單位，是認
    原告確係與捷利合公司成立僱傭契約而受派遣在被告處提供
    勞務，被告得就原告勞務提供之內容上實施指揮監督。從而
    原告逕予主張被告與其直接成立僱傭關係云云，自難認有理
    。綜此，應認捷利合公司為人力派遣機構，被告僅係請求派
    遣之人力要派單位，與原告（派遣勞工）間並無勞動契約關
    係存在，捷利合公司（派遣人）始為原告之雇主，此毋寧為
    勞動派遣新型態僱傭契約常見之要派單位指揮監督派遣事業
    單業勞工現象，不能因此即謂兩造間成立僱傭契約。
　⒋原告縱主張係由和運公司應徵而投保於捷利合公司，惟此情
    形，乃實務上常見之要派單位與派遣事業單位約定所謂「人
    員轉掛」服務，對於派遣勞工之權益影響並非輕微，為免勞
    工權益受損，108年6月19日增訂之勞基法第17條之1第1項，
    特予明文禁止。且為保障派遣勞工之工作權益，同條第2項
    、第3項復明定：要派單位違反前開規定，且已受領派遣勞
    工勞務時，派遣勞工得於要派單位提供勞務之日起90日內，
    以書面向要派單位提出訂定勞動契約之意思表示。要派單位
    應於派遣勞工意思表示到達之日起10日內，與其協商勞動條
    件並訂定勞動契約。另為避免雇主拒絕協商或怠於協商，亦
    規定要派單位逾期未與派遣勞工議定勞動條件而訂定勞動契
    約者，視為雙方自期滿翌日（即派遣勞工意思表示到達之日
    起第11日）成立勞動契約，且應以派遣勞工於要派單位工作
    期間之勞動條件為勞動契約之內容。惟原告於106年7月1日
    應徵受僱時，就僱用原告提供被告所謂「轉掛服務」時，勞
    基法第17條之1尚未增訂施行，準此，當時仍屬法無明文禁
    止轉掛服務之狀態，況該條文施行後之108年7月1日，原告
    業與捷利合公司另行簽訂系爭0000000契約，復考諸原告於
    受聘、簽訂系爭0000000契約後90日內，未曾向被告請求締
    結勞動契約，於本件亦未主張兩造間依勞基法第17條之1規
    定成立僱傭關係，自無從僅因捷利合公司提供被告所謂「轉
    掛服務」，遽謂兩造間已成立僱傭契約。
　⒌綜前，原告未能舉證證明其與被告間有僱傭關係之合意，或
    被告曾同意給付薪資、對其負擔雇主之責任，是原告與被告
    間顯然欠缺勞動關係中經濟上從屬性之要素；且被告本應依
    其與捷利合公司所簽立之要派契約，對捷利合公司支付約定
    之服務費用，與自己僱用勞工相較，未必當然節省金錢支出
    ，難以執此遽認被告有何迴避法規之意圖。又契約之脫法行
    為或為無效，尚不能以此直接認為契約以外之人成立另一個
    契約，而本件原告於提供勞務時，已明確知悉與捷利合公司
    簽立系爭0000000契約、系爭0000000契約，其上亦明示原告
    同意接受捷利合公司安排至要派公司工作之意旨，原告與捷
    利合公司間存有直接僱傭關係甚明。從而被告既非原告雇主
    ，則原告主張被告應依勞動契約、勞基法等法律關係，給付
    原告109年1至5月薪資差額、資遣費差額、失業給付差額云
    云，為無理由，均應予駁回。
　㈡政府補助款20,000元部分：
　　按系爭薪資補貼要點第5點第3項第1款規定，由小客車租賃
    業檢附相關資料，以僱用駕駛名義為所屬駕駛人申請薪資補
    貼款項（見本院卷一第233頁），查原告雖非被告所僱用，
    然被告仍以僱用駕駛名義為原告申請薪資補貼款，並經主管
    機關核准，而分別匯入原告帳戶一情，有交通部公路總局臺
    北市區監理所110年7月13日北市監運字第1100116715號函在
    卷可查（見本院卷一第203-214頁），是原告既已取得此部
    分之補貼款，則原告此部分之請求，自屬無據。
　㈢口罩補貼1,250元部分：
　　原告固主張被告有防疫用品補貼制度，此為被告所不爭執（
    見本院卷二第104頁），原告主張被告未予補貼此部分之金
    額，然其亦自陳：當時我有填寫申請表，放在課長桌上，課
    長說因為我的單據沒有統編，所以不符合申請資格等語（見
    本院卷二第111頁），可見係原告未檢具符合被告規定之購
    買證明據以申請，且原告迄未提出相關事證足資證明原告有
    此部分之支出，則原告此部分之請求，難認有據。
　㈢防疫危險津貼114,500元部分：
　　查被告非桃園國際機場股份有限公司或防疫車隊之合約廠商
    ，且原告亦非登記在案之防疫車隊駕駛，亦無擔任過防疫車
    隊駕駛之紀錄等情，有該公司110年10月25日桃機業字第110
    0043783號函在卷可憑（見本院卷一第403頁），則原告不符
    防疫車隊補助資格，是原告此部分之請求，難認有理。
　㈣Uber帳號申請費用5,000元部分：
　　查駕駛人開通Uber帳號時，並不會給予帳號費5,000元之情
    ，有台灣宇博數位服務股份有限公司110年10月20日函在卷
    可按（見本院卷一第405頁），原告此部分所述，已難採憑
    。縱認屬實，原告自陳係被告以其名義申請並開通帳號（見
    本院卷二第112頁），而原告係基於兩造間何種約定而得主
    張被告給付此部分之金額，亦未見原告詳為說明、舉證，則
    原告此部分之請求，亦屬無據。
五、綜上所述，原告依勞動契約、勞基法等法律關係，請求被告
    給付109年1至5月薪資差額、政府補助款、資遣費差額、失
    業給付差額、口罩補貼、防疫危險津貼、Uber帳號申請費用
    等，俱非屬正當，原告之訴應予駁回。
六、本件事證已臻明確，兩造其餘之攻擊或防禦方法及所用之證
    據，經本院斟酌後，認為均不足以影響本判決之結果，爰不
    逐一論列，附此敘明。
七、訴訟費用負擔之依據：民事訴訟法第78條。
中　　華　　民　　國　　111 　年　　1 　　月　　22　　日
                  勞動法庭    法  官  謝志偉
正本係照原本作成。
兩造如對本判決上訴，應於判決送達後20日內向本院提出上訴狀
；若委任律師提起上訴者，應一併繳納上訴審裁判費，否則本院
得不命補正逕行駁回上訴。
                              書記官 邱淑利
中　　華　　民　　國　　111 　年　　1 　　月　　24　　日